【裁判字號】    99,撤緩,48
【裁判日期】    991217
【裁判案由】    撤銷緩刑
【裁判全文】
臺灣基隆地方法院刑事裁定              99年度撤緩字第48號
聲  請  人  臺灣基隆地方法院檢察署檢察官
受  刑  人  王瑞頡
上列聲請人因受刑人犯強制猥褻等案件，聲請撤銷緩刑之宣告（
99年度執聲字第955 號），本院裁定如下：
    主  文
王瑞頡於本院九十七年度訴字第一五八六號刑事判決所受之緩刑
宣告撤銷。
    理  由
一、聲請意旨略以：受刑人王瑞頡因犯強制猥褻、搶奪案件，經
    本院以97年度訴字第1586號判決分別判處有期徒刑8 月、6
    月，應執行有期徒刑1 年，緩刑4 年，並於判決確定後1 年
    內，向指定之公益團體、地方自治團體或社區提供240 小時
    之義務勞務，緩刑期間付保護管束，於98年3 月2 日確定（
    下稱前案），緩刑期間自98年3 月2 日起至102 年3 月1 日
    止。嗣受刑人王瑞頡因於緩刑期間內之99年6 月23日8 時許
    、同日14時許及99年8 月17日8 時許，更犯施用毒品案件，
    經本院於99年10月15日以99年度訴字第760 號判決分別判處
    有期徒刑6 月、4 月、4 月，如易科罰金，均以新台幣（下
    同）1,000 元折算1 日，應執行有期徒刑10月，如易科罰金
    ，以1,000 元折算1 日，於99年11月15日確定（下稱後案）
    。核受刑人所為已合於刑法第75條之1 第1 項第2 款（聲請
    意旨誤載為刑法第75條第1 項第1 款）所定撤銷緩刑宣告之
    原因，原受宣告之緩刑已難收其預期效果，爰依刑事訴訟法
    第476 條等規定，聲請將上述緩刑之宣告予以撤銷等語。
二、按緩刑之宣告應撤銷者，由受刑人所在地或其最後住所地之
    地方法院檢察官聲請該法院裁定之，刑事訴訟法第476 條定
    有明文。查本件受刑人之住所在基隆市○○區○○街174 號
    8 樓之2 ，其目前則在臺灣基隆監獄執行，有個人基本資料
    查詢結果、臺灣高等法院被告前案紀錄表在卷可按，是本院
    就本件聲請自有管轄權。
三、次按受緩刑之宣告，而於緩刑期內因故意犯他罪，而在緩刑
    期內受6 月以下有期徒刑、拘役或罰金之宣告確定者，足認
    原宣告之緩刑難收其預期效果，而有執行刑罰之必要者，得
    撤銷其宣告，刑法第75條之1 第1 項第2 款定有明文。考其
    立法意旨，即「... 二關於緩刑之撤銷，現行法第75條第1
    項固已設有兩款應撤銷緩刑之原因；至得撤銷緩刑之原因，
    則僅於保安處分章內第93條第3 項與撤銷假釋合併加以規定
    ，體例上不相連貫，實用上亦欠彈性。... 爰參酌上開立法
    例【即德國、奧地利現行立法例】增訂本條，於第1 項分設
    4 款裁量撤銷之原因，其理由如次：( 一) 現行關於緩刑前
    或緩刑期間故意犯他罪，而在緩刑期內受得易科罰金之有期
    徒刑之宣告者，列為應撤銷緩刑之事由，因認過於嚴苛，而
    排除第75條應撤銷緩刑之事由，移列至得撤銷緩刑事由，俾
    使『法官依被告再犯情節，而裁量是否撤銷先前緩刑之宣告
    』；其次，如有前開事由，但判決宣告拘役、罰金時，可見
    行為人仍未見悔悟，有列為得撤銷緩刑之事由，以資彈性適
    用，爰於第1 項第1 款、第2 款增訂之。... 三本條採用『
    裁量撤銷主義』，賦與法院撤銷與否之權限，特於第1 項規
    定實質要件為『足認原宣告之緩刑難收其預期效果，而有執
    行刑罰之必要』，供作審認之標準。... 」核亦足見，於上
    揭「得」撤銷緩刑之情形，法官應依職權本於合目的性之裁
    量，妥適審酌被告所犯前後數罪間，關於法益侵害之性質、
    再犯之原因、違反法規範之情節是否重大、被告主觀犯意所
    顯現之惡性及其反社會性等情，是否已使前案原為促使惡性
    輕微之被告或偶發犯、初犯改過自新而宣告之緩刑，已難收
    其預期之效果，而確有執行刑罰之必要，此與刑法第75條第
    1 項所定2 款要件有一具備，即毋庸再行審酌其他情狀，應
    逕予撤銷緩刑之情形，尚有不同。
四、經查，聲請意旨所指本件受刑人王瑞頡因犯強制猥褻、搶奪
    案件，經本院以97年度訴字第1586號判決分別判處有期徒刑
    8 月、6 月，應執行有期徒刑1 年，緩刑4 年，並於判決確
    定後1 年內，向指定之公益團體、地方自治團體或社區提供
    240 小時之義務勞務，緩刑期間付保護管束，於98年3 月2
    日確定，緩刑期間自98年3 月2 日起至102 年3 月1 日止。
    嗣受刑人王瑞頡因於緩刑期間內之99年6 月23日8 時許、同
    日14時許及99年8 月17日8 時許，更犯施用毒品案件，經本
    院於99年10月15日以99年度訴字第760 號判決分別判處有期
    徒刑6 月、4 月、4 月，如易科罰金，均以1,000 元折算1
    日，應執行有期徒刑10月，如易科罰金，以1,000 元折算1
    日，於99年11月15日確定等情，有上開2 案件判決書及臺灣
    高等法院被告前案紀錄表在卷可參，是受刑人於緩刑期間內
    故意再犯毒品危害防制條例第10條第1 項、第2 項之施用第
    一級、第二級毒品罪，而在緩刑期內受得易科罰金之有期徒
    刑宣告確定之事實，足可認定。本院審酌受刑人前案所犯強
    制猥褻、搶奪案件，係於夜深、人跡稀少之際，以強暴手段
    對單獨行走之被害人施加猥褻，復搶奪被害人之財物，犯罪
    手段甚為惡劣，對被害人身心所造成之痛苦非輕，前案判決
    係因審酌受刑人前開犯罪，純因「飲酒暨施用第二級毒品安
    非他命」而罹刑典（惟其「辨識行為違法之能力」或「依其
    辨識而行為之能力」，均尚未至「完全喪失」或「顯著減低
    」之程度），經此科刑教訓後，信當知所警惕，而無再犯之
    虞，始諭知緩刑之宣告，受刑人於前案判決後，理應知悉施
    用毒品不惟戕害其自身之健康，更可能刺激施用毒品者之中
    樞神經，導致施用毒品者產生錯亂、欣快、精神障礙等症狀
    ，進而因控制能力減弱而實施犯罪危及他人，其於前案受緩
    刑之寬典後，自當戒除吸毒之惡習，以免再因施用毒品而導
    致犯錯，惟其卻復於緩刑期間內之99年6 月23日、同年8 月
    17日又再施用第一級、第二級毒品，顯見其並未因前開緩刑
    之寬典而知所警惕。是以，受刑人所受上揭緩刑之宣告，顯
    難收其預期效果，仍有執行刑罰之必要。從而聲請人於上開
    本院99年度訴字第760 號判決確定後6 個月內之99年12月14
    日（見臺灣基隆地方法院檢察署基檢達丙99執聲955 字第02
    9495號函上之本院收狀戳），聲請撤銷受刑人前揭緩刑之宣
    告，核與現行刑法第75條之1 第1 項第2 款規定相符，應予
    准許。
五、爰依刑事訴訟法第476 條，刑法第75條之1 第1 項第2 款，
    裁定如主文。
中    華    民    國    99    年    12    月    17    日
                  刑事第五庭法  官  蔡和憲
上正本證明與原本無異
對於本件裁定如有不服，應於送達後5 日內，向本院提出抗告書
狀，敘述抗告之理由，抗告於臺灣高等法院。
中    華    民    國    99    年    12    月    17    日
                            書記官  翁其良

司法院資訊處製作；財團法人民間司法改革基金會備份。
